【裁判字號】    92,訴,475
【裁判日期】    920317
【裁判案由】    偽造文書等
【裁判全文】
臺灣臺中地方法院刑事判決                          九十二年度訴字第四七五號
    公  訴  人  臺灣臺中地方法院檢察署檢察官
    被      告  甲○○
右列被告因偽造文書等案件，經檢察官提起公訴（九十一年度偵字第二二○七八號）
，本院判決如左：
    主  文
甲○○連續行使偽造私文書，足以生損害於他人，處有期徒刑伍月，如易科罰金，以
佰元折算壹日。緩刑年。
偽造「丙○○」印章壹枚、及如附表所示日期、金額，乙○商業銀行活期存款、活期
儲蓄存款，戶名丙○○之取款憑條上之「丙○○」之印文共玖枚，均沒收。
    事  實
一、甲○○因任職於大信綜合證券股份有限公司擔任營業員期間，操作股票失利，經
    濟因難，於民國（下同）八十九年四月初某日，趁洪雲芽將丙○○名義之乙○商
    業銀行臺中分行帳號00000000000000號活期存款帳戶存摺，交予
    甲○○到銀行補摺及整理存摺資料，甲○○竟基於意圖為自己不法所有之概括犯
    意，於八十九年四月九日，在臺中市某不詳刻印店，利用不知情之刻印師傅擅自
    偽造「丙○○」之印章一枚，並自八十九年四月十日起至同年六月九日止，於如
    附表所示之日期，在臺中市○○路○段八號乙○銀行臺中分公司，填寫如附表所
    示金額之取款憑條，並蓋用前開所偽造之蘇鎮峰印章而連續偽造上開取款憑條，
    並持該偽造之取款憑條交付銀行承辦人員而行使之，使銀行承辦人員陷於錯誤，
    誤以為甲○○係受蘇鎮峰之委任而前來取款，故交付如附表所示之金額予甲○○
    ，足以生損害於蘇鎮峰及乙○商業銀行。
二、案經乙○商業銀行台中分行告發臺灣臺中地方法院檢察署檢察官偵查起訴。
    理  由
一、右揭犯罪事實，業據被告甲○○坦承不諱，核與告發人乙○銀行臺中分公司具狀
    所指述情節相符，復有被害人丙○○於乙○銀行臺中分行留存之印鑑卡一張、被
    告所偽造取款憑條九張、被告與被害人蘇鎮峰、乙○商業銀行、大信綜合證券股
    份有限公司所立據之協議書一紙、本院九十年度訴字第一四五六號民事判決一份
    附卷可稽，足見被告自白確與事實相符。本件事證明確，被告犯行洵堪認定，應
    予依法論科。
二、按金融機構為便利存款人取款，以印妥之取款憑條供存款人填寫並據以蓋章，乃
    表示領款人向金融機構收取款項之意，並非單純用於識別之意，係屬刑法第二百
    十條之私文書。被告甲○○未經丙○○之同意而蓋用其偽造印章於上開乙○商業
    銀行取款憑單並持以向不知情之銀行人員行使，使承辦之銀行人員陷於錯誤而交
    付其所提領之款項部分，所為係犯刑法第二百十六條、第二百十條之行使偽造私
    文書罪、第三百三十九條第一項之詐欺取財罪。被告利用不知情之刻印師傅為之
    偽造印章，為間接正犯。被告偽造印章，進而偽造印文，均為偽造私文書之部分
    行為，不另論罪。偽造私文書後持以行使，偽造之低度行為為行使之高度行為所
    吸收，應依行使論擬。被告多次行使偽造私文書、詐欺取財之犯行，均時間緊接
    ，所犯為構成要件相同之罪，顯各係基於概括犯意為之，均應依連續犯之規定以
    一罪論，並加重其刑。其所犯行使偽造私文書與詐欺取財罪，有方法與目的之牽
    連關係，應從一重之行使偽造私文書罪處斷。爰審酌被告素行尚佳、及其犯罪動
    機、手段、目的、盜領金額，及其犯後能坦白認過，頗具悔意，案發後已返還部
    分金額，僅餘新臺幣（下同）一百八十萬六千七百零一元，就所剩餘金額自九十
    年一月八日起亦已陸續返還前由乙○商業銀行為之墊還被害人丙○○款項，有乙
    ○商業銀行現金收入傳票、臺中商業銀行入戶電匯通知單數紙在卷可憑之犯後態
    度等一切情狀，量處如主文所示之刑，並諭知易科罰金之折算標準。末查：被告
    前未曾受有期徒刑以上刑之宣告，有臺灣高等法院被告全國前案紀錄表、臺灣臺
    中地方法院檢察署刑案查註紀錄表等在卷可按，被告坦承犯行，深具悔意，且已
    將部分詐領金額返還，其經此教訓，當知警惕而無再犯之虞，本院綜核各情，所
    宣告之刑，認以暫不執行為適當，併予宣告緩刑三年，以啟自新。
三、如附表所示之日期、金額之乙○商業銀行活期存款、活期儲蓄存款，戶名丙○○
    之取款憑條，業經被告持之向乙○商業銀行臺中分行提款，雖為其犯罪所用之物
    ，惟已非被告所有，自不得沒收之諭知。然上開取款憑條上之「丙○○」之印文
    共九枚，係屬偽造之印文，及被告所偽造之「蘇鎮峰」印章一枚，不問屬於犯人
    與否，均應依刑法第二百十九條宣告沒收。
據上論斷，應依刑事訴訟法第二百九十九條第一項前段，刑法第五十六條、第二百十
六條、第二百十條、第三百三十九條第一項、第五十五條、第四十一條第一項前段、
第七十四條第一款、第二百十九條，罰金罰鍰提高標準條例第一條前段、第二條，判
決如主文。
中      華      民      國    九十二    年      三      月     十七     日
                                     臺灣臺中地方法院刑事第六庭
                                         法  官  劉麗瑛
右正本證明與原本無異。
如不服本判決，應於判決送達後十日內向本院提出上訴狀，上訴於臺灣高等法院臺中
分院( 須附繕本 )。
                                          書記官
中    華    民    國      九十二      年       三      月     十七    日
【附表】
┌───┬────────────┬──────────────┐
│編號  │       提領日期         │     提領金額               │
├───┼────────────┼──────────────┤
│ 一   │八十九年四月十日        │一百四十萬元                │
├───┼────────────┼──────────────┤
│ 二   │八十九年四月十一日      │一百萬元                    │
├───┼────────────┼──────────────┤
│ 三   │八十九年五月十日        │八十萬元│
├───┼────────────┼──────────────┤
│ 四   │八十九年五月十七日      │六十萬元                    │
├───┼────────────┼──────────────┤
│ 五   │八十九年五月十九日      │一百二十萬元                │
├───┼────────────┼──────────────┤
│ 六   │八十九年五月二十二日    │三十萬元                    │
├───┼────────────┼──────────────┤
│ 七   │八十九年六月一日        │八十萬元                    │
├───┼────────────┼──────────────┤
│ 八   │八十九年六月五日        │一百二十萬元                │
├───┼────────────┼──────────────┤
│ 九   │八十九年六月九日        │七十萬元                    │
└───┴────────────┴──────────────┘
附錄論罪科刑法條
刑法第二百十六條
行使第二百十條至第二百十五條之文書者，依偽造、變造文書或登載不實事項或使登
載不實事項之規定處斷。
刑法第二百十條
偽造、變造私文書，足以生損害於公眾或他人者，處五年以下有期徒刑。
刑法第三百三十九條第一項
意圖為自己或第三人不法之所有，以詐術使人將本人或第三人之物交付者，處五年以
下有期徒刑、拘役或科或併科一千元以下罰金。


司法院資訊處製作；財團法人民間司法改革基金會備份。
